最高法院刑事判決　　　　　　　　　　　　　　　八十六年度台上字第二○五五號
　　上訴人　甲○○
右上訴人因偽造有價證券案件，不服台灣高等法院台中分院中華民國八十五年四月三
十日第二審判決（八十四年度上訴字第八七七號，起訴案號：台灣台中地方法院檢察
署八十三年度偵字第一四五五五號），提起上訴，本院判決如左：
    主  文
原判決撤銷，發回台灣高等法院台中分院。
    理  由
本件原判決認定上訴人甲○○意圖為自己不法之所有，於民國八十三年七月六日晚十
時許，在台中市○○路○段九十一號其友武霖佑住處，竊取武霖佑之母武劉香秀所有
之泛亞商業銀行營業部帳號三八六－二號票號ＰＡ0000000號至ＰＡ0000
000號、ＰＡ0000000號至ＰＡ0000000號空白支票七張。得手後，
意圖供行使之用，於翌（七）日，在台中市委請不知情之人偽刻林鳳瑞之印章一枚，
託請不知情之綽號「阿寶」之友人，在票號ＰＡ0000000號空白支票上填入金
額新台幣（下同）七萬元，發票日八十三年七月三十一日，並加蓋林鳳瑞印章於發票
人欄而予偽造，於同月八日持至台中市○○路六十六號三樓，交予不知情之張雅齡，
以抵付所欠會款，足以生損害於林鳳瑞其人。該支票於八十三年八月一日經張雅齡提
示，因印鑑不符而退票等情。因而撤銷第一審不當之科刑判決，改判仍論上訴人以偽
造有價證券罪刑，固非無見。
但查：(一)、按證人如未親自到庭，僅提出書面以代陳述者，顯與刑事訴訟法採直接審
理主義及言詞審理主義之本旨有違，除法律別有規定外，依該法第一百五十九條規定
，自不得採為認定事實之證據。本件原判決採為認定上訴人竊取並偽造上開支票之重
要證據，乃係被害人武劉香秀之子武霖佑所出具代替到庭陳述之書信，依上揭說明，
該證人此項代替到庭陳述之書信，顯無證據能力，原審採證自屬違法。(二)當事人或辯
護人在審判期日前或審判期日，聲請調查之證據，如法院未予調查，又未認其無調查
之必要，以裁定駁回之者，其所踐行之訴訟程序，自屬違法，此項程序違法，如審酌
案情並非無影響於判決，即足為構成撤銷之原因。上訴人於偵審中始終否認竊取及偽
造上開支票，辯稱該支票係武霖佑交予伊者，當時支票內容均已填載完成等語，並聲
請鑑定該支票上文字是否與伊或武霖佑之筆跡相符。倘經鑑定結果，可認該支票上字
跡為武霖佑所書者，則上訴人所辯是否全然無據，即尚待研求，此攸關其犯罪是否成
立，自難認於判決無影響。原審並未認其無調查之必要，雖調取武劉香秀於泛亞商業
銀行所開帳戶自八十二年一月至八月十七日間之提存款單影本，自行與上開支票之字
跡比對，認不相符。惟該提存款單似非由武霖佑所寫立，要與待證事實無關。自應另
將卷附武霖佑之信函與上開支票依法付與鑑定，始足以資判斷。乃原審未遑詳查，率
予判決，揆之前揭說明，難認允洽。上訴意旨執以指摘原判決不當，為有理由。應認
有撤銷發回更審之原因。
據上論結，應依刑事訴訟法第三百九十七條、第四百零一條，判決如主文。
中      華      民      國    八十六    年      四      月      十      日
                              最高法院刑事第五庭
                                  審判長法官  陳  錫  奎
                                        法官  洪  清  江
                                        法官  李  璋  鵬
                                        法官  吳  昆  仁
                                        法官  李  彥  文
      右正本證明與原本無異
                                              書  記  官
中      華      民      國    八十六    年      四      月     十六     日
